臺灣嘉義地方法院刑事裁定
111年度聲字第777號
聲  請  人  
即  被  告  王豊毅
選任辯護人  何珩禎律師
上列聲請人即被告因違反毒品危害防制條例案件（111年度訴字
第506號），對於本院受命法官於民國111年9月12日所為之羈押
處分不服，聲請撤銷，本院裁定如下：
    主  文
聲請駁回。
    理  由
一、聲請意旨略以：被告王豊毅與「Kai Lin」或藥腳均係以通
    訊軟體交易，並未實際碰面，被告對於實際交易者究為何人
    ，實無所悉，無從串供，也無從提供「Kai Lin」之真實姓
    名、年籍資料或外貌特徵，並非為迴護「Kai Lin」或隱匿
    自身犯行。又被告確實係受「Kai Lin」之邀約使用「Kai L
    in」申設之「Andy」帳號，為「Kai Lin」管理「寶島擔保
    頻道」、「客戶分享頻道」、「寶島討論區」平台，被告已
    經坦承販賣大麻之事實，並無必要以證人身分傳訊「Kai Li
    n」或起訴書附表一所載之人到庭作證，被告要無與「Kai L
    in」或交易對象勾串之動機與可能性。原羈押處分以本案尚
    有共犯及藥腳未到案，認被告有勾串共犯之虞，容非有據。
    又原處分以被告所涉犯之罪為重罪，並未參酌被告前無前科
    、未曾有通緝紀錄、與家人同住、被告主動帶同警方至栽種
    大麻地點及於偵查中自白犯行，足見被告真誠悔悟之意等情
    節，逕認被告有逃亡之虞且有羈押之必要，顯係基於主觀揣
    測。被告無前科，平日與家人同住，家庭支持度緊密，父親
    平日在北部工作，母親罹癌，實有賴被告協助照護母親及看
    顧家裡自營之小吃生意，被告並無拋離家人逕自逃亡之可能
    ，縱認有羈押之原因，亦可以具保、責付等侵害較小之手段
    ，擔保審判程序之進行等語。
二、對於審判長、受命法官、受託法官或檢察官所為關於羈押處
    分有不服者，受處分人得聲請所屬法院撤銷或變更之，刑事
    訴訟法第416條第1項第1款定有明文。被告經法官訊問後，
    認為犯罪嫌疑重大，而有下列情形之一，非予羈押，顯難進
    行追訴、審判或執行者，得羈押之：三、所犯為死刑、無期
    徒刑或最輕本刑為5年以上有期徒刑之罪，有相當理由認為
    有逃亡、湮滅、偽造、變造證據或勾串共犯或證人之虞者，
    刑事訴訟法第101條第1項第3款亦有明文。又羈押被告之目
    的，其本質在於確保訴訟程序得以順利進行、或為確保證據
    之存在與真實、或為確保嗣後刑罰之執行、或為預防反覆實
    施特定犯罪，而對被告所實施剝奪其人身自由之強制處分，
    是被告有無羈押之必要，法院僅須審查被告犯罪嫌疑是否重
    大、有無羈押原因、以及有無賴羈押以保全偵審或執行或預
    防反覆實施特定犯罪之必要，由法院就具體個案情節予以斟
    酌決定，如就客觀情事觀察，法院許可羈押之裁定或延長羈
    押之裁定，在目的與手段間之衡量並無明顯違反比例原則情
    形，即無違法或不當可言。另刑事訴訟法第101條第1項第3
    款所稱「相當理由」，與同條項第1款、第2款法文內之「有
    事實足認有……之虞」（學理上解釋為「充分理由」）尚屬有
    間，其條件當較寬鬆。良以重罪常伴有逃亡、滅證之高度可
    能，係趨吉避凶、脫免刑責、不甘受罰之基本人性，倘一般
    正常之人，依其合理判斷，可認為該犯重罪嫌疑重大之人具
    有逃亡或滅證之相當或然率存在，即已該當「相當理由」之
    認定標準，不以達到充分可信或確定程度為必要。以量化為
    喻，若依客觀、正常之社會通念，認為其人已有超過百分之
    50之逃亡、滅證可能性者，當可認具有相當理由認為其有逃
    亡、滅證之虞。此與前2款至少須有百分之80以上，始足認
    有該情之虞者，自有程度之差別。再其認定，固不得憑空臆
    測，但不以絕對客觀之具體事實為限，若有某些跡象或情況
    作為基礎，即無不可（最高法院98年度台抗字第668號裁定
    意旨參照）。
三、經查：
　㈠被告因違反毒品危害防制條例案件，經檢察官提起公訴，原
    處分法官訊問被告後，認被告涉犯販賣第二級毒品及製造第
    二級毒品罪之犯罪嫌疑重大。被告坦承部分犯行，本案仍有
    共犯及藥腳尚未到案，有調查必要，有勾串共犯之虞。又被
    告所犯為最輕本刑10年以上之有期徒刑之罪，其罪非輕，有
    相當理由可信被告為逃避審判與執行，確有逃亡之虞。審酌
    羈押限制被告人身自由及刑罰權所欲維護之公益，認有羈押
    之必要，爰自民國111年9月12日執行羈押，並禁止接見通信
    及受授物件等情，此經本院調閱原處分卷宗全卷核閱無訛。
　㈡被告於原處分法官訊問時坦承部分販賣第二級毒品之犯行及
    坦承製造第二級毒品之犯行，並有起訴書所載之供述及非供
    述證據在卷可證，足認被告涉犯毒品危害防制條例第4條第2
    項之販賣、製造第二級毒品罪嫌之犯罪嫌疑均屬重大。又被
    告所涉販賣、製造第二級毒品罪均為最輕本刑有期徒刑10年
    以上之重罪，且被告涉犯販賣第二級毒品罪嫌之次數有10次
    、製造第二級毒品罪嫌之次數有1次，次數不少，可預期被
    告將受重刑處罰，逃亡動機強烈，參以被告就其是否有使用
    「Andy」之帳號在Telegram群組內販賣大麻產品等節，於偵
    訊初始先全部否認，稱該帳號係由「Kai Lin」使用，經檢
    察官勘驗扣案手機及Telegram對話紀錄內容並加以質問後，
    又稱係「Kai Lin」有將「Andy」帳號之權限交予其使用，
    希望其幫忙做事，然其並未協助或與「Kai Lin」一同販賣
    大麻，嗣於原處分法官訊問後，又改稱其有使用「Andy」之
    帳號與部分購毒者對話，所述前後不同並一再更易，可見被
    告有避重就輕之情形，另被告有與同案被告陳柏仲討論種植
    大麻之過程該如何不被定位、要開飛航才能見面、最近在躲
    等情，此有被告與同案被告陳柏仲之對話紀錄在卷可稽（見
    111年度偵字第5310號卷一第361至363頁），可徵被告逃避
    刑事責任之傾向，是有相當理由足認被告有逃亡之虞。
　㈢又被告於原處分法官訊問時雖稱其坦承販賣、製造第二級毒
    品罪，然就起訴書犯罪事實欄一暨附表一所示販賣第二級毒
    品罪嫌部分，究竟是其或「Kai Lin」使用「Andy」之帳號
    與藥腳進行交易，仍有所爭執，並與其於警詢、偵訊時之供
    述及與檢察官勘驗被告扣案手機內容及對話紀錄之內容不盡
    相符，另就起訴書犯罪事實欄三所示製造第二級毒品罪嫌部
    分，就其與同案被告陳柏仲之主導模式、是否已有採收大麻
    等細節部分，所述與同案被告陳柏仲之供述亦略有出入，上
    開各節關乎被告之罪責成立與否及可非難性程度，均有在審
    理程序時再行釐清之可能與必要，實無法排除被告有與同案
    被告陳柏仲、「Kai Lin」及購毒者勾串之可能。況由現存
    卷內事證，可見被告係以Telegram與「Kai Lin」、購毒者
    及同案被告陳柏仲聯繫，此等聯繫方式隱蔽性高、不易查知
    ，更容易導致案情遭隱匿之可能，是有相當理由足認被告有
    勾串共犯及證人之虞。
　㈣復權衡被告涉犯販賣第二級毒品之次數共有10次，交易金額
    不低，甚進一步與同案被告陳柏仲一同製造第二級毒品，於
    查獲時在製造地點遭扣得乾燥大麻葉毛重217公克、大麻葉
    毛重245.5公克，已具一定規模，對於法益侵害之情節並非
    輕微，有較高維護司法權行使之需求、被告參與犯行之情節
    、方式、國家刑罰權遂行之國家公益及被告人身自由受拘束
    之私益等節，認有羈押之必要。
　㈤準此，原處分法官以被告犯罪嫌疑重大，且有羈押之必要性
    ，而對被告為羈押之處分，尚屬適當、必要，並合乎比例原
    則，經核於法尚無不合。聲請意旨猶憑上詞指摘原羈押處分
    不當，為無理由，應予駁回。
四、依刑事訴訟法第416條第4項、第412條，裁定如主文。
中　　華　　民　　國　　111 　年　　9 　　月　　19　　日
　　　　　　　　　刑事第二庭  審判長法　官　林正雄

                                    法  官   吳育汝

                                    法  官   官怡臻
上列正本證明與原本無異。
本件不得抗告。
中　　華　　民　　國　　111 　年　　9 　　月　　19　　日
                                    書記官  李彥廷